臺灣臺北地方法院民事判決
111年度簡上字第162號
上  訴  人  何松仁  

被  上訴人  何松勳  


上列當事人間請求損害賠償事件，上訴人對於中華民國110年12
月7日本院臺北簡易庭110年度北簡字第16422號第一審判決提起
上訴，本院於民國111年8月2日言詞辯論終結，判決如下：
    主  文
一、原判決關於駁回上訴人後開第二項之訴部分，暨除確定部分
    外訴訟費用之裁判均廢棄。
二、被上訴人應再給付上訴人新臺幣貳萬元，及自民國一一○年
    一月二十九日起至清償日止，按年息百分之五計算之利息。
三、上訴人其餘上訴駁回。
四、第一（除確定部分外）、二審訴訟費用，由被上訴人負擔百
    分之十一，餘由上訴人負擔。
    事實及理由
一、上訴人主張：兩造為堂兄弟關係，本院108年度訴字第3821
    號請求不動產所有權移轉登記事件（下稱另案）於民國109
    年3月12日上午11時許開庭時，被上訴人對以證人身份出庭
    之上訴人以比中指之方式侮辱，侵害上訴人之名譽權，上訴
    人因此受有非財產上之損害，自得依民法第184條第1項前段
    、第195條第1項規定，請求被上訴人賠償新臺幣（下同）18
    萬8,000元，及自起訴狀繕本送達翌日起至清償日止，按年
    息5%計算之利息（逾此之請求業經判決確定）。
二、被上訴人則以：被上訴人因一時失慮做出上開動作，上訴人
    請求之金額遠超過被上訴人之能力範圍，被上訴人同意原審
    判決之內容，請求駁回上訴人之上訴等語。
三、原審為上訴人一部勝訴、一部敗訴之判決，即判命被上訴人
    應給付上訴人1萬2,000元，及自110年1月29日起至清償日止
    ，按年息5%計算之利息（被上訴人就敗訴部分未上訴，已確
    定），並駁回上訴人其餘請求（駁回之訴逾18萬8,000元及
    其利息部分，未據上訴，已確定）。上訴人提起上訴，聲明
    請求廢棄原判決駁回上訴人後開之訴部分，並命被上訴人再
    給付上訴人18萬8,000元，及自起訴狀繕本送達翌日起至清
    償日止，按年息5%計算之利息；被上訴人則聲明請求駁回上
    訴。
四、兩造不爭執事項（見本院卷第114至115頁）：
    兩造為堂兄弟關係，另案於上開時間開庭時，被上訴人對上
    訴人公然以比中指方式侮辱之，被上訴人之上開行為嗣經本
    院刑事庭以110年度易字第195號判決被上訴人犯公然侮辱罪
    ，處罰金6,000元，如易服勞役，以1,000元折算1日確定。
五、本院之判斷：
　㈠上訴人主張被上訴人於上開時間以上開方式公然侮辱上訴人
    乙節，有本院110年度易字第195號妨害名譽案件（下稱系爭
    刑事案件）之刑事判決書為證（見原審卷第13至19頁），且
    為被上訴人所不爭執，堪信屬實。
　㈡「因故意或過失，不法侵害他人之權利者，負損害賠償責任
    。」、「不法侵害他人之身體、健康、名譽、自由、信用、
    隱私、貞操，或不法侵害其他人格法益而情節重大者，被害
    人雖非財產上之損害，亦得請求賠償相當之金額。」民法第
    184條第1項前段、第195條第1項前段定有明文。上訴人主張
    ：被上訴人對上訴人比中指等情，既非無據，則上訴人主張
    ：其因此受有非財產上之損害，得請求賠償相當之金額等語
    ，亦非無據。爰審酌被上訴人之加害情節及上訴人受害程度
    ；被上訴人於系爭刑事案件中否認犯行，經判決認定犯公然
    侮辱罪，處罰金6,000元；兩造之學經歷、工作收入、身心
    狀況及經濟能力（見原審卷第62至78頁、第82至84頁），上
    訴人請求被上訴人賠償非財產上損害，應以3萬2,000元為適
    當，逾此之請求為無理由。
  ㈢被上訴人雖辯稱：上訴人當時也有向被上訴人比中指，被上
    訴人因而受有精神痛苦，上訴人應賠償被上訴人50萬元，並
    與上訴人上開請求為抵銷等語（見原審卷第82頁）。然因故
    意侵權行為而負擔之債，其債務人不得主張抵銷，此觀民法
    第339條規定甚明。被上訴人係故意不法侵害上訴人之名譽
    權而負擔侵權行為損害賠償債務，已如上述，揆諸前開規定
    ，縱認上訴人有侵害被上訴人之名譽權，而被上訴人得向上
    訴人請求侵權行為損害賠償，亦不得據以主張抵銷。是以被
    上訴人所為抵銷抗辯，自無可取。
六、綜上所述，上訴人依民法第184條第1項前段、第195條第1項
    規定，除原審已判命被上訴人應給付上訴人1萬2,000元外，
    請求被上訴人應再給付上訴人2萬元，及自刑事附帶民事起
    訴狀繕本送達翌日即110年1月29日（見附民卷第11頁送達證
    書）起至清償日止，按年息5%計算之利息，為有理由，應予
    准許；逾此之請求，為無理由，應予駁回。原審就上開應准
    許部分，為上訴人敗訴之判決，自有未洽，上訴意旨指摘原
    判決此部分不當，求予廢棄改判，為有理由，爰由本院將此
    部分廢棄改判如主文第2項所示。至於其餘不應准許部分，
    原審為上訴人敗訴之判決，尚無不合，上訴意旨指摘原判決
    此部分不當，求予廢棄改判，為無理由，應予駁回。
七、本件判決之基礎已臻明確，至被上訴人請求勘驗另案開庭錄
    音檔，因本院認無從為抵銷抗辯，而無調查之必要；另兩造
    其餘攻擊防禦方法及主張舉證，於判決結果不生影響，無逐
    一論述、審究之必要，附此敘明。
八、據上論結，本件上訴為一部有理由，一部無理由。依民事訴訟法第436條之1第3項、第450條、第449條第1項、第79條，判決如主文。　　　　　　　　　　　　　　　
中　　華　　民　　國　　111 　年　　 8　　月　  16  　日
                  民事第九庭    審判長法  官  林玲玉 
　　　　　　　　　　　　　　　　　　　法  官  翁偉玲 
　　　　　　　　　　　　　　　　　　　法  官  莊仁杰
以上正本係照原本作成。
本判決不得上訴。
中　　華　　民　　國　　111 　年　　8 　　月　　16　　日
                                      書記官  廖宣惟